【裁判字號】    91,上訴,2151
【裁判日期】    920521
【裁判案由】    違反槍砲彈藥刀械管制條例等
【裁判全文】
臺灣高等法院刑事判決                          九十一年度上訴字第二一五一號
    上  訴  人
    即  被  告  乙○○
右上訴人，因違反槍砲彈藥刀械管制條例等案件，不服臺灣桃園地方法院九十年度訴
字第八０二號，中華民國九十一年三月十三日第一審判決（起訴案號：臺灣桃園地方
法院檢察署八十八年度偵字第九九七八號）提起上訴，本院判決如左：
    主  文
原判決關於乙○○未經許可寄藏改造手槍暨定應執行刑部分均撤銷。
乙○○無罪。
    理  由
一、公訴意旨略以：被告乙○○於民國（下同）八十八年一月底，在桃園縣桃園市○
    ○路旁受甲○○（另案審理）之託，收受具有殺傷力之仿 WALTHER廠半自動金屬
    手槍改造之手槍、仿COLT廠半自動金屬手槍改造手槍各一把及九厘米之具殺傷力
    改造子彈二顆後，即未經許可，而寄藏上開槍械子彈，並將之藏置於桃園縣寶慶
    路土地公廟旁下水道涵洞內，嗣乙○○於八十八年六月二十二日下午七時三十分
    許在桃園市○○○路、中正路口因違反毒品危害防制條例案件為警查獲，並自桃
    園市○○路土地公廟旁下水道涵洞內扣得上開改造之手槍二把及子彈二發（經試
    射一顆），因認被告乙○○涉犯槍砲彈藥刀械管制條例第十一條第四款、第十二
    條第四款之未經許可寄藏改造手槍、子彈等罪嫌云云。
二、按犯罪事實應依證據認定之，無證據不得推定其犯罪事實；又不能證明被告犯罪
    應諭知無罪之判決，刑事訴訟法第一百五十四條、第三百零一條第一項定有明文
    。又認定犯罪事實應憑積極證據，倘積極證據不足以為不利於被告事實之認定時
    ，即應為有利被告之認定，更不必有何有利之證據；而所謂積極證據足以為不利
    被告事實之認定，係指據為訴訟上證明之全盤證據資料，在客觀上以達於通常一
    般之人均不致於有所懷疑，而得確信被告確曾犯罪之程度；若未達到此一程度，
    而有合理懷疑之存在時，即無從遽被告有罪之判決，最高法院三十年度上字第八
    一六號、七十六年臺上字第四九八六號著有判例可供參照。
三、本件公訴人認被告乙○○涉有前開犯嫌，無非係以被告於警訊、偵查中之自白，
    並有上開改造手槍二把、子彈二發扣案及內政部警政署刑事警察局鑑驗通知書一
    紙附卷可稽，為其主要論據。然訊據上訴人即被告（下稱被告）乙○○則堅決否
    認有何未經許可持有並寄藏改造手槍、子彈之犯行，並辯稱：渠沒有受甲○○委
    託藏槍、彈，該槍、彈與渠無關，係八十八年五月時，甲○○要將這些槍、彈拿
    去丟，剛好渠坐在他的車上，他要渠等一下，丟的時候，他沒有說是槍、彈，事
    後他才跟渠說是之前的客人留在車上的，所以他要拿去丟等語。
四、經查：
    (一)系爭改造手槍、子彈係被告乙○○於警訊時主動供出其放置地點後，帶同警方
      前往桃園市○○路土地公廟旁下水道涵洞查獲之事實，業據被告乙○○坦承不
      諱，核與證人即查獲員警丙○○於原審中證述之情節相符，並有改造之八釐米
      手槍、四五手槍各乙枝及改造土造子彈二顆扣案足稽。而上開扣案之改造手槍
      、子彈經送內政部警政署刑事警察局鑑定之結果，認：(1)送鑑八釐米手槍一枝
      手槍將槍管車通而成之改造手槍，機械性能良好，具殺傷力；(2)送鑑改造四五
      手槍一枝（含彈匣、槍枝管制編號0000000000），係仿COLT廠半自動手槍製造
      之金屬玩具手槍更換土造金屬槍管而成之改造手槍，機械性能良好，具殺傷力
      ；(3)送鑑子彈二顆，均係土造金屬彈殼加裝圓錐狀直徑約九mm之土造金屬彈頭
      改造而成，經試射一顆結果，能擊發，具殺傷力，亦有該局八十八年七月二日
      刑鑑字第六０四八八號鑑驗通知書乙紙附卷（見偵字第九九七八號卷，第五五
      頁）為憑，顯見系爭改造手槍、子彈確屬槍砲彈藥刀械管制條例所列管之其他
      可發射子彈具殺傷力之改造手槍及子彈無訛，核先敘明。
    (二)關於系爭改造手槍、子彈置放之過程，被告乙○○雖於八十八年六月二十三日
      警、偵訊中自白：八十八年一月份在桃園市（舊）遠東百貨公司附近有一不詳
      姓名男子交給我一包東西，叫我看好但都沒有來拿，結果我一打開才發現是二
      把手槍、二顆子彈，因此我怕有事，所以才藏起來，放置在桃園市○○路土地
      公廟旁下水溝涵洞，今天才向警方主動報繳取出槍枝云云（見偵字第九九七八
      號卷，第十頁、第十一頁背面、第四四頁），惟按被告之自白，不得作為有罪
      判決之唯一證據，仍應調查其他必要之證據，以察其是否與事實相符，刑事訴
      訟法第一百五十六條第二項定有明文，其立法目的在以補強證據之存在，藉以
      限制合法自白在證據上之價值（按被告可能虛擬或頂罪），俾發現實質的真實
      ，故即使被告之自白出於任意性，然若別無其他補強證據足以擔保其自白與事
      實相符，該自白仍非刑事訴訟法上得據之為認定被告犯罪之唯一證據，當不得
      單憑此而為被告不利之認定（最高法院八十五年台上第六六四號判決意旨參照
      ），是以仍不得僅憑被告之自白，在無其他補強證據之佐證下，遽認被告乙○
      ○「親自」藏置系爭改造手槍、子彈之事實。況據被告乙○○於八十八年七月
      七日桃園分局借提訊問時即否認上情，並稱：槍是甲○○藏在桃園市○○路一
      間土地公廟旁的，他曾經跟我講過等語（同上偵卷，第四七頁），核與證人甲
      ○○於八十八年七月八日警訊中證稱：「（據乙○○供稱所報繳之八釐米手槍
      一把及改造四五手槍一把是你所有，你做何解釋？）槍是我的沒錯，是我藏在
      桃園市○○路一間土地公廟旁的。．．．我共有四把槍，但都已被警方查獲，
      第一把是在八十八年二月間放置在車上，被土城分局查獲，第二、三把是在八
      十八年六月二十二日由乙○○報繳也被查獲，第四把我隨身攜帶，於八十八年
      七月五日在賓館內被龜山分局查獲。．．．我槍枝是一名綽號叫「阿富」的朋
      友，於八十七年五月份交給我的」等語（同上偵卷，第六七頁背面至第六八頁
      ）相符，而證人甲○○亦因前開寄藏改造手槍、子彈之行為，經本院以九十年
      度上訴字第二四二五號判決有罪確定，此有本院調閱之該案判決書、本院被告
      業於上開警訊及歷次偵、審中之陳述，可知被告乙○○係乘坐甲○○駕駛之車
      輛時，親見甲○○曾丟棄一包東西在桃園市○○路土地公廟旁下水溝涵洞，經
      事後詢問之結果，始知係置放槍枝於該處（按被告乙○○、證人甲○○有時雖
      僅稱：「（放置時）乙○○在現場」或「甲○○曾跟我講過所以我才知道」等
      語，然此應係提問人訊問時未命其完整敘述所致，尚不影響本件之認定），是
      以被告乙○○並無協同證人甲○○藏置槍枝之情事，自不得依共同正犯論擬。
      末查，證人甲○○雖於偵查中供稱：「（子彈何來？）當時並無子彈」云云（
      見偵字第九九七八號卷，第五四頁），惟此經本院詳予訊問證人甲○○即證稱
      ：（為何裡面有查到子彈？）我並沒有打開看過。（你沒有打開看過，為何知
      道裡面有手槍？）因為他交給我的時候，我有打開看過，但我沒看有無子彈等
      語（見本院九十一年九月三日訊問筆錄，第四至五頁），則系爭子彈當時若已
      裝填於彈匣或已上膛，在證人甲○○未經詳細檢視下，自無從查知，故此亦不
      足為被告不利之認定。
五、綜上所述，公訴人雖指被告乙○○涉犯槍砲彈藥刀械管制條例第十一條第四款、
    第十二條第四款之罪嫌，然依其所舉事證，尚不足使本院對被告乙○○為有罪之
    確信，自難遽以上開條項之罪名相繩。此外，本院復查無其他積極證據足以證明
    被告乙○○此部份之犯罪，原審疏未詳查，遽予論罪科刑，於法即有未合。被告
    乙○○上訴意旨執此指摘原判決不當，為有理由，應由本院將原判決關於乙○○
    未經許可寄藏改造手槍暨定應執行刑部分均撤銷，另諭知被告乙○○無罪之判決
    ，以免冤抑。
據上論斷，應依刑事訴訟法第三百六十九條第一項前段、第三百六十四條、第三百零
一條第一項前段，判決如主文。
本案經檢察官施慶堂到庭執行職務。
中    華    民    國    九十二    年       五       月      二十一      日
                              臺灣高等法院刑事第三庭
                                  審判長法  官  張  連  財
                                        法  官  張  傳  栗
                                        法  官  黃  金  富
右正本證明與原本無異。
如不服本判決，應於收受送達後十日內向本院提出上訴書狀，其未敘述上訴之理由者
並得於提起上訴後十日內向本院補提理由書（均須按他造當事人之人數附繕本）。
                                        書記官  江  采  廷
中    華    民    國    九十二    年       五       月      二十一      日


司法院資訊處製作；財團法人民間司法改革基金會備份。
